【裁判字號】    98,上易,892
【裁判日期】    980625
【裁判案由】    詐欺
【裁判全文】
臺灣高等法院臺中分院刑事判決         98年度上易字第892號
上  訴  人
即  被  告  丙○○
                    國民
選任辯護人  洪松林律師
上列上訴人因犯詐欺案件，不服臺灣彰化地方法院98年度易字第
214號中華民國98年4月27日第一審判決（起訴案號：臺灣彰化地
方法院檢察署98年度偵字第913號），提起上訴，本院判決如下
：
    主  文
上訴駁回。
丙○○緩刑貳年。
    事  實
一、丙○○明知個人之帳戶關係本身之信用具有一身專屬之性質
    ，在現今金融機構開立帳戶使用並無特殊之條件與困難，而
    一般人均係使用自己之帳戶，如涉及使用他人之帳戶常與財
    產犯罪密切相關，且取得他人存摺之目的在於收取贓款及掩
    飾犯行使之不易遭人追查，其在能預見姓名年籍不詳之成年
    男子等人收受帳戶之目的係欲隱匿真實身分，以供犯罪集團
    進行詐欺犯罪所用下，竟仍基於幫助他人詐欺取財之不確定
    犯意，而其發生並不違背其本意之認識下，竟不顧他人所可
    能遭受之危害，容任他人藉以遂行犯罪，於民國（以下同）
    97年11月15日前之不詳時日，在彰化縣鹿港鎮市區的「85度
    C」咖啡館旁某住宅外面，將其所申辦之「華南商業銀行」
    鹿港分行帳號000000000000號帳戶之存摺、提款卡及密碼等
    物，交付予真實姓名年籍不詳，年約30餘歲綽號「鹹魚」之
    成年男子，而容任他人使用上開帳戶，以此方法幫助他人實
    行詐欺取財犯罪。嗣該真實姓名、年籍不詳綽號「鹹魚」之
    成年男子所屬之詐欺集團成員以丙○○所交付上開帳戶為犯
    罪工具，偽係「東森購物」所屬服務員身分，於97年11月15
    日下午20時43分許，以顯示為0000-000000號電話聯絡乙○
    ○，對乙○○佯稱其在「東森購物」刷卡銀行付款作業設定
    有誤，導致乙○○要分期給付電視購物費用，需操作提款機
    以更正設定云云，致乙○○不疑有他，陷於錯誤，於同日下
    午21時57分許，依該詐欺集團成員之指示操作提款機，將新
    臺幣（以下同）2萬9989元匯入丙○○上開帳戶內，並隨即
    遭詐欺集團成員提領一空〈乙○○另被詐騙至「第一銀行」
    以提款機存款之方式，將81000元存入000-00000000000號帳
    戶中〉。嗣因乙○○發覺有異，始知受騙，並報警循線查知
    上情。
二、案經乙○○訴由彰化縣警察局鹿港分局報請臺灣彰化地方法
    院檢察署檢察官偵查起訴。
    理  由
壹、證據能力部分：
    按被告以外之人（包括證人、鑑定人、告訴人、被害人及共
    同被告等）於審判外之陳述雖不符刑事訴訟法第159條之1至
    之4等4條之規定，而經當事人於審判程序同意作為證據，法
    院審酌該言詞陳述或書面陳述作成時之情況，認為適當者，
    亦得為證據；當事人、代理人或辯護人於法院調查證據時，
    知有刑事訴訟法第159條第1項不得為證據之情形，而未於言
    詞辯論終結前聲明異議者，視為有前項之同意，同法第159
    條之5定有明文。立法意旨在於傳聞證據未經當事人之反對
    詰問予以核實，原則上先予排除。惟若當事人已放棄反對詰
    問權，於審判程序中表明同意該等傳聞證據可作為證據；或
    於言詞辯論終結前未聲明異議，基於尊重當事人對傳聞證據
    之處分權，及證據資料愈豐富，愈有助於真實發見之理念，
    且強化言詞辯論主義，使訴訟程序得以順暢進行，上開傳聞
    證據亦均具有證據能力。查檢察官、被告、被告之選任辯護
    人對於本案卷內相關證人之證述、文書卷證資料之證據能力
    ，並未就有合於刑事訴訟法第159條第1項不得為證據之情形
    於本院言詞辯論終結前聲明異議，且上述證人之證述、文書
    卷證資料亦經本院於審理期日逐一提示、朗讀，並告以要旨
    ，本院復審酌相關證人證述筆錄製成、文書卷證資料取得，
    並無證據顯示有何違背程序規定情事，依據上述之說明，均
    應具有證據能力。
貳、實體理由：
一(一)訊據上訴人即被告（以下稱被告）丙○○對伊犯如犯罪事實
    欄所載幫助詐欺取財之犯罪，於本院審理中為自白認罪供述
    ；且被告於本院審理中所為之自白認罪供述，核與證人即被
    害人乙○○於警詢中指證稱：有詐欺集團成員自稱係「東森
    購物」所屬服務員，於97年11月15日下午20時43分許，以顯
    示為0000-000000號電話聯絡渠，對渠詐稱渠在「東森購物
    」刷卡銀行付款作業設定有誤，導致渠要分期給付電視購物
    費用，需操作提款機以更正設定，渠不疑有詐，於同日下午
    21時57分許，將2萬9989元匯入上述被告申設帳戶內等情相
    符（鹿警分偵字第0980001506號警卷第3至5頁）；並有新竹
    縣政府警察局竹東分局二重埔派出所受理詐騙帳戶通報警示
    簡便格式表、e化案號：P097112SZ17LSZ號受理各類案件紀
    錄表、郵政自動櫃員機交易明細表、「華南商業銀行」鹿港
    分行97年11月9日華鹿字第191號函送被告上述申設帳戶開戶
    基本資料及歷史交易明細表、「華南商業銀行」鹿港分行98
    年3月18日華鹿字第40號函各一件在卷可稽，足徵被告於本
    院審理中所為之自白認罪供述核與本案客觀事實相符，堪以
    採為本案斷罪之依據。
  (二)次按刑法上之故意，分直接故意（確定故意）與間接故意（
    不確定故意），「行為人對於構成犯罪之事實，明知並有意
    使其發生者」為直接故意，「行為人對於構成犯罪之事實，
    預見其發生而其發生並不違背其本意者」為間接故意；一般
    人至金融機構開設帳戶並非難事，如非因財產犯罪等不法目
    的，依常情並無捨棄自己帳戶而迂迴以花費金錢或其他方法
    向無相當信賴關係之陌生人取得帳戶使用之理，且近年來以
    退稅或中獎等不實電話內容而詐欺取財之犯罪類型層出不窮
    ，該等犯罪，多數均係利用他人帳戶作為詐欺所得財物之出
    入帳戶，業經媒體廣為披載，是依一般人通常之知識、智能
    及經驗，均已深知向陌生人購買、承租或其他方法取得帳戶
    之人，多係欲藉該帳戶取得不法犯罪所得，且隱匿實際身分
    ，以逃避司法單位之追查，若此社會現實，恆係一般人本於
    日常生活經驗即可體察，被告對此自亦難諉為不知，況被告
    於偵查中已供承稱交付存摺等物予綽號「鹹魚」之人時已覺
    得不對勁等語，更徵諸金融帳戶提款卡、金融卡之正確密碼
    ，係金融帳戶提款卡、金融卡操作時必備條件，除申辦使用
    該金融帳戶者知悉外，衡之常情並無同時將金融帳戶之提款
    卡、金融卡與密碼同時交付予與第三人之理，是被告將上述
    帳戶之存摺、提款卡與密碼同時交付予綽號「鹹魚」之男子
    ，自係悖於一般客觀常情，該帳戶事後遭詐欺集團用以作為
    詐欺取財之非法工具，自應有所預見，且不違背其本意；是
    被告提供上開帳戶予綽號「鹹魚」之男子及其所屬之詐欺集
    團成員使用，足認被告主觀上容任該詐欺集團將上開帳戶作
    為詐欺取財之指定帳戶使用，被告確有幫助詐欺取財之不確
    定故意自屬明確。
  (三)是綜上所述，本件事證明確，被告上開犯罪堪為認定，應依
    法予以論科。
二、查上述詐欺集團成員就詐騙乙○○所為，係犯刑法第339條
    第1項之詐欺取財罪。被告將上開銀行帳戶之存摺、提款卡
    、密碼提供予施以詐騙者使用，如上所述，惟既未見被告有
    參與詐騙被害人行為之積極證據，無從認屬上開詐欺取財行
    為之共同正犯，然被告將所有之上開帳戶提供予他人作為詐
    欺取財之匯款指定之帳戶，係基於幫助他人詐欺取財之犯意
    ，而被告提供上揭帳戶予他人之行為，復屬詐欺取財構成要
    件以外之行為，被告自屬以幫助之意思，參與詐欺取財構成
    要件以外之行為。故核被告交付上述帳戶之存摺、提款卡及
    密碼予詐欺集團成員詐騙被害人乙○○之所為，係犯刑法第
    30條第1項、第339條第1項之幫助詐欺取財罪，並應依刑法
    第30條第2項之規定減輕其刑。爰審酌被告犯罪之動機、目
    的，犯罪手段尚屬平和，雖未實際參與詐欺取財犯行，惟被
    告之行為使詐欺者得以隱匿真實身分，減少遭查獲之風險，
    有助長犯罪之虞，又犯後否認犯行，且飾詞矯辯，猶不知悔
    改等一切情狀，量處有期徒刑六月，並諭知易科罰金之折算
    標準，以示懲處。
三、原審判決，以被告犯上開幫助詐欺取財罪，事證明確，依據
    刑事訴訟法第299條第1項前段，刑法第30條第1項前段、第2
    項、第339條第1項、第41條第1項前段，刑法施行法第1條之
    1等規定予以論科，並審酌上情，就被告犯幫助詐欺取財罪
    量處有期徒刑六月，及諭知易科罰金之折算標準等之認事用
    法並無違誤，量刑亦稱妥適，被告原以否認犯罪為由提起上
    訴，後於本院審理中為自白認罪，請求從輕量刑等，皆無可
    採，為無理由，應予以駁回。
四、末查，被告前未曾犯罪而受有期徒刑以上刑之宣告，有臺灣
    高等法院被告全國前案紀錄表在卷可稽，因一時失慮而罹刑
    典，事後已賠償被害人乙○○所受損害，有被告提出之郵政
    匯票影本一紙附於本院卷第25頁可憑，本院認經此偵、審程
    序及刑罰之宣告，應足促使被告心知警惕，諒無再犯之虞，
    乃認被告所受上開刑之宣告，以暫不執行為適當，爰併予宣
    告緩刑二年，用啟自新。
據上論結，應依刑事訴訟法第368條，刑法第74條第1項第1款，
判決如主文。
本案經檢察官甲○○到庭執行職務。
中    華    民    國    98    年    6     月    25    日
            刑事第三庭   審判長法  官   王  增  瑜
                               法  官   吳  進  發
                               法  官   梁  堯  銘
以上正本證明與原本無異。
不得上訴。
                               書記官   陳  麗  玉
中    華    民    國    98    年    6     月    25    日


司法院資訊處製作；財團法人民間司法改革基金會備份。
